【裁判字號】    97,易,176
【裁判日期】    970318
【裁判案由】    妨害自由
【裁判全文】
臺灣臺北地方法院刑事判決               97年度易字第176號
公  訴  人  臺灣臺北地方法院檢察署檢察官
被      告  乙○○
                      2樓
選任辯護人  丁○○律師
            甲○○律師
被      告  戊○○
                      樓
選任辯護人  庚○○律師
被      告  己○○
                      樓
上列被告等因妨害自由案件，經檢察官提起公訴（九十五年度偵
字第二七○二○號），本院判決如下：
    主  文
乙○○、戊○○、己○○均無罪。
    理  由
一、公訴意旨略以：戊○○前曾於民國九十四年間，因犯賭博罪
    ，經臺灣臺北地方法院以九十四年度簡字第二四九○號判決
    有期徒刑五月確定，甫於九十五年一月六日執行完畢，仍不
    知悔改，與乙○○、己○○二人共同於九十五年十一月十四
    日上午八時許，夥同其餘姓名年籍均不詳之成年男子約三十
    人，至臺北市○○區○○路三段一三三號工地，大聲叫囂「
    土方我沒拿到誰都不准動工，如果動工就會出人命」、「叫
    你董仔出來，全部都不准給我動工。」等語，共同恐嚇現場
    證人王清俊、梁志忠、蘇立偉以及其他在場施工之人員，並
    以脅迫方式不准工地工人繼續施工，使工人心生畏懼而停止
    施工，後經警到場查獲戊○○等三人，而查知上情等語，因
    認被告乙○○、戊○○、己○○均涉犯刑法第三百零四條之
    強制罪及第三百零五條之恐嚇罪。
二、按「犯罪事實應依證據認定之，無證據不得認定其犯罪事實
    ，又不能證明被告犯罪者，應諭知無罪之判決」，刑事訴訟
    法第一百五十四條第二項、第三百零一條第一項定有明文。
    又「認定犯罪事實所憑之證據，雖不以直接證據為限，間接
    證據亦包括在內，然而無論直接或間接證據，其為訴訟上之
    證明，須於通常一般之人均不致有所懷疑，而得確信其為真
    實之程度者，始得據為有罪之認定，倘其證明尚未達到此一
    程度，而有合理之懷疑存在、無從為有罪之確信時，自應為
    無罪之判決」，有最高法院七十六年臺上字第四九八六號判
    例可資參照。再按「認定犯罪事實應依證據，為刑事訴訟法
    所明定，故被告否認犯罪事實所持之辯解，縱屬不能成立，
    仍非有積極證據足以證明其犯罪行為，不能遽為有罪之認定
    。」，有最高法院三十年上字第一八三一號判例足參。
三、公訴人認被告乙○○、戊○○、己○○均涉上揭強制及恐嚇
    犯行，無非係以證人王清俊、梁志忠、蘇立偉、郭國良、戴
    學強、謝良發之證詞、被害人指認紀錄表及現場照片為其主
    要論據。訊據被告乙○○、戊○○、己○○均坦承渠等三人
    曾於九十五年十一月十四日上午八時許在臺北市○○區○○
    路三段一三三號建築工地入口處遭警盤檢之事實，惟堅決否
    認有何強制及恐嚇犯行，均辯稱：渠等於九十五年十一月十
    四日上午，相約在上揭工地附近吃早餐，看到工地聚集一堆
    人，前往該處看熱鬧竟無故遭警察盤檢，渠等並未進入上揭
    工地，亦無率眾向施工工人恐嚇、勒索或要求承包工程，僅
    係剛好路過該處等語，經查：
  (一)按被告以外之人於審判外之言詞或書面陳述，除法律有規定
    者外，不得作為證據，刑事訴訟法第一百五十九條第一項定
    有明文；復按被告以外之人於偵查中向檢察官所為之陳述，
    除顯有不可信之情況者外，得為證據，同法第一百五十九條
    之一第二項亦有規定；另按被告以外之人於審判外之陳述，
    雖不符前四條之規定，而經當事人於審判程序同意作為證據
    ，法院審酌該言詞陳述或書面陳述作成時之情況，認為適當
    者，亦得為證據；當事人、代理人或辯護人於法院調查證據
    時，知有第一百五十九條第一項不得為證據之情形，而未於
    言詞辯論終結前聲明異議者，視為有前項之同意；同法第一
    百五十九條之五規定甚明。本案所據以認定被告乙○○、戊○○、己○○有無公訴人所指強制、恐嚇犯行之證據，其中
    部分屬傳聞證據，證人王清俊、梁志忠、蘇立偉於本院九十
    五年度感裁字第五八號違反檢肅流氓條例案件審理中向法官
    所為陳述，業經具結，依刑事訴訟法第一百五十九條之一第
    一項規定，應有證據能力，證人王清俊、梁志忠、蘇立偉、
    郭國良、戴學強、謝良發於偵查中向檢察官所為之陳述，業
    經具結且無顯不可信之情形存在，依刑事訴訟法第一百五十
    九條之一第二項規定，自具備證據能力，而證人蘇立偉於九
    十五年十一月十五日警詢中所為陳述，係證人蘇立偉本於親
    自見聞所為陳述，詎案發時間較近，所為陳述具有較可信之
    特別情況，且為證明犯罪事實所必要者，依刑事訴訟法第一
    百五十九條之二，應有證據能力；至證人王清俊、梁志忠於
    警詢中所為陳述，因證人王清俊、梁志忠於警詢中所陳稱內
    容均係聽聞朋友轉述而非親身見聞，有王清俊九十五年十一
    月十五日警訊筆錄（見九十五年度偵字第二七○二○號卷第
    十六至二十頁）、梁立忠九十五年十一月十五日警訊筆錄（
    見九十五年度偵字第二七○二○號卷第二二至二四頁）在卷
    可憑，自不得採為認定被告乙○○、戊○○、己○○有無為
    強制、恐嚇犯行之證據，均合先敘明。
  (二)被告乙○○、戊○○、己○○雖辯稱渠等於九十五年十一月
    十四日上午，相約在上揭工地附近吃早餐，看到工地聚集一
    堆人，遂前往該處看熱鬧，並未進入上揭工地云云。惟查，
    證人即當天到場處理之員警馮思晉於本院九十五年度感裁字
    第五八號案件審理時結證稱：伊當天去處理一個工地吵架勤
    務，到達現場時，一群人正要離去，伊趕緊攔下其中三位男
    子即被告戊○○、乙○○及己○○，並抄錄該被告戊○○等
    三人年籍資料，經詢問被告戊○○等三人、工地主任及包商
    確認沒事後才離開，伊清楚記得當時被告戊○○正從工地走
    出來，被告乙○○、己○○則站立於工地門口等語明確（見
    九十五年度感裁字第五八號卷第五四至五七頁），堪認被告
    乙○○、戊○○、己○○等三人確實有進入上揭工地，渠等
    辯稱僅係吃早餐路過工地看熱鬧，並未進入工地等云，尚非
    事實，要難採信。
  (三)證人蘇立偉雖於九十五年十一月十五日警詢中證稱：當時大
    約早上九點，伊從工務所出來，就聽見有人急促敲打工地圍
    籬鐵門，當時警衛不敢開門，伊就打電話報警，接著就看見
    有一個人強行攀爬翻過工地圍籬過來，把圍籬鐵門打開，讓
    圍籬外的人進入工地，伊看見大約有三十人進入，接著就有
    人大聲吆喝，要我們工地停工，不准再動，並要我們工地主
    任出面跟他們談，當時我們主任就出面跟這些黑道人士對談
    ，伊當時看見主任跟一名長得瘦高，身高約一八五公分左右
    的年輕男子對談，談了約四分鐘左右，警方的巡邏車就已經
    到場，這些黑道人士就往工地外離開，伊指認照片後與工地
    主任對談的男子就是被告乙○○等語（見九十五年度偵字第
    二七○二○號卷第二六至二八頁）；惟查，證人蘇立偉於九
    十五年十二月二十八日偵查中證稱：當時伊在工地，聽到外
    面有不認識的人大聲喧鬧且敲門，便報警，過了一會，有人
    爬牆進來，並開門讓其他人進來，對方大聲喊要去找主任，
    且叫停工，對方約三、四十人，伊就請主任去對談，後來沒
    多久，警方就來了，伊沒聽見對方跟主任說什麼，對方也沒
    有大吼大叫，之後對方就走了，對方只有來過這一次，被告
    乙○○就是與主任對談之人，其他人伊都認不出來等語（見
    九十五年度偵字第二七○二○號卷第四五頁），於九十六年
    一月三日本院九十五年度感裁字第五八號案件審理中則結證
    稱當天工地外面來了一堆人，因為警衛不認識，不敢開門讓
    對方進來，對方急著要進來就爬牆進來，主任跟對方談了幾
    分鐘，對方就散去了，對方當天來了三、四十人，伊當時站
    立位置距他們一、二十公尺，聽不到對話內容，那群人並無
    攜帶武器，因為對該群男子印象很模糊，沒有特殊印象，故
    無法指認當日在場之人，伊到警局後，警察說當天有三人在
    離去時剛好有被警察抄下資料，請伊指認該三名人士，其實
    伊是無法指認的，不管是今天或在警察局作證單天，伊對該
    群男子的印象都很模糊等語（見九十五年度感裁字第五八號
    卷第五四至五七頁）；依證人蘇立偉上揭證詞可知，證人蘇
    立偉於警詢、偵查及本院九十五年度感裁字第五八號案件審
    理時均未指認被告戊○○、己○○有進入上揭工地為強制或
    恐嚇犯行，又證人蘇立偉雖於警詢中指認被告乙○○有進入
    上揭工地與主任對談，惟證人蘇立偉當時距離被告乙○○與
    工地主任有一、二十公尺之遠，並未聽聞被告乙○○與工地
    主任之對話內容，證人蘇立偉於警詢中復無法具體指認被告
    乙○○、戊○○、己○○有何通知不法惡害之恐嚇行為或以
    脅迫妨害人行使權利之強制行為，自不能僅憑證人蘇立偉於
    警詢中之證詞，而為不利被告乙○○、戊○○、己○○之認
    定。
  (四)證人王清俊於九十五年十二月二十八日檢察官偵查中及九十
    六年一月三日本院九十五年度感裁字第五八號案件審理中均
    結證稱九十五年十一月十四日上午八時許，有一群姓名、年
    籍均不詳之男子至工地詢問土方發包工程事宜，然未攜帶武
    器，亦未拿取工地之工具，無施以暴力或脅迫之行為，伊向
    對方說如果聯絡上公司老闆會請老闆直接與對方聯絡，當時
    對方覺得很有誠意就要離開，警詢筆錄及指證照片與實際狀
    況出入很大，伊當天並未與被告乙○○、戊○○、己○○等
    三人對話，亦無法指認與伊對話之男子等語明確（見九十五
    年度偵字第二七○二○號卷第五四頁及本院九十五年度感裁
    字第五八號卷第七十、七一頁），證人梁志忠於九十五年十
    二月二十八日檢察官偵查中及九十六年一月三日本院九十五
    年度感裁字第五八號案件審理中則結證稱九十五年十一月十
    四日早上，伊在巡工地時，有一群人跑來，伊不知道對方來
    幹嘛，猜想大概是要找工地麻煩，趕緊拿照相機蒐證，之後
    警察就來了，那群人就散掉，伊想應該是要找工地麻煩，剛
    好身上有照相機，就跑到隔壁民房停車場照相，伊當時看到
    有二十幾人，距離大約有五十幾公尺，故無法聽見雙方對談
    內容，那群人一進來工地後，伊就跑到外面去，因而未看清
    楚那群人的長相等情屬實（見九十五年度偵字第二七○二○
    號卷第五四頁及本院九十五年度感裁字第五八號卷第七四、
    七五頁），堪認證人王清俊、梁志忠於偵查及本院九十五年
    度感裁字第五八號案件審理時均未指認被告乙○○、戊○○
    、己○○有為強制或恐嚇犯行。另卷附之現場照片（見九十
    五年度偵字第二七○二○號卷第三一、三二頁）僅係上揭工
    地之現場照片，僅能證明於案發當時確實有一群人進入上揭
    工地，尚難據此認定被告乙○○、戊○○、己○○等三人有
    於上揭工地實施強制或恐嚇行為。
  (五)綜上所述，被告乙○○、戊○○、己○○所為辯解，固非可
    採，惟證人馮思晉僅能證明被告乙○○、戊○○、己○○曾
    進入上揭工地，而證人王清俊、梁志忠、蘇立偉復未能明確
    指證被告乙○○、戊○○、己○○有於上揭工地內為通知不
    法惡害之恐嚇行為或以脅迫妨害人行使權利之強制行為，此
    外，復查無其他積極證據足以證明被告乙○○、戊○○、己○○有何強制或恐嚇犯行，依上揭說明，仍不能遽為有罪之
    認定。
四、綜上，公訴人所提證據，不足為被告乙○○、戊○○、己○○共同強制、恐嚇之積極證明，所指出證明之方法，亦無從
    說服本院形成被告乙○○、戊○○、己○○有罪之心證，另
    證人證人王清俊、梁志忠、蘇立偉於偵查及本院九十五年度
    感裁字第五八號案件審理中既已具結證述明確，即無依公訴
    人聲請再行傳訊之必要，此外查無其他積極事證足認被告乙○○、戊○○、己○○有何強制、恐嚇之犯行，不能證明被
    告乙○○、戊○○、己○○犯罪，參以首開規定，自應諭知
    無罪之判決。
據上論斷，應依刑事訴訟法第二百八十四條之一、第三百零一條
第一項，判決如主文。
本案經檢察官丙○○到庭執行職務
中    華    民    國    97    年    3     月    18    日
                  刑事第十四庭  法  官  李家慧
以上正本證明與原本無異。
如不服本判決，應於判決送達後10日內，向本院提出上訴狀。
                                書記官  鄭淑丰
中    華    民    國    97    年    3     月    18    日


司法院資訊處製作；財團法人民間司法改革基金會備份。
